【裁判字號】    98,簡上,40
【裁判日期】    990505
【裁判案由】    損害賠償
【裁判全文】
臺灣雲林地方法院民事判決              98年度簡上字第40號
上  訴  人  丙○○
訴訟代理人  林永山律師
被 上 訴人  甲○○
上列當事人間請求損害賠償事件，上訴人對於中華民國98年10月
27日本院斗六簡易庭98年度六簡字第189 號第一審判決提起上訴
，本院於民國99年4 月21日言詞辯論終結，判決如下：
    主      文
原判決命上訴人給付被上訴人超過新台幣玖萬壹仟元及其利息部
分與該部分訴訟費用之裁判並假執行之宣告均廢棄。
上開廢棄部分，被上訴人在第一審之訴駁回。
其餘上訴駁回。
第一、二審訴訟費用由上訴人負擔十分之七，被上訴人負擔十分
之三。
    事實及理由
一、上訴人方面：
  (一)聲明：
  １原判決廢棄。
  ２被上訴人在第一審之訴駁回。
  ３第一、二審訴訟費用由被上訴人負擔。
  (二)陳述：除與原判決記載者相同，茲予引用外，補稱：
  １證人乙○○故意為有利於被上訴人之陳述，其證言為無可採
    ，說明如下：
  (1)據證人乙○○於警詢中證稱「‧‧自小客1555-MH （往雲科
    大方向）也行駛過來，為閃避該自小客SP-9555 ，1555-MH
    號自小客車有往右側行駛，但該自小客SP-9555 有停頓一下
    但仍繼續往前行駛，以致擦撞到該自小客1555-MH 的左後門
    及左後輪，該自小客1555-MH 急踩煞車仍未能控制，因而撞
    上‧‧」及於本案行準備程序時證稱：「紅色車子撞到黑色
    車子的左後門和左後輪」，惟加油站位於交叉路口東南側，
    上訴人SP-9555 自小客車係由東往西行駛，1555-MH 自小客
    車係由北往南，如從加油站看去，SP-9555 自小客車會遮住
    1555-M H自小客車，碰撞時更會遮住，根本看不到碰撞點，
    證人乙○○竟能看出SP-9555 自小客車擦撞到1555-MH 自小
    客車的左後門及左後輪，又本件係1555-MH 自小客車擦撞到
    SP-9555 自小客車之右前方，並毀損右方向燈，有照片為證
    ，且上訴人與1555-MH 自小客車駕駛陳柏任於交通事故談話
    紀錄表均表示係1555-MH 自小客車撞及SP-9555 自小客車，
    其證稱顯然不可信。
  (2)證人乙○○於警訊證稱「車禍當時我在該處幫客人加油，因
    而目擊整個車禍的發生」，惟於本件行準備程序時證稱：「
    我在加油站裡面出口的地方（路口）。」、「等加油，因為
    我們沒有車子在加油的時候，就要站在路口等車子，引導車
    子進來加油。」、「我沒有說在幫客人加油，我是說我站在
    路口，當時我沒有幫客人加油。」兩者說詞顯然矛盾，可見
    證人乙○○說謊，其根本未目擊車禍過程，才編造自相矛盾
    之說詞。
  (3)證人乙○○對於其加油站位於該交岔路口的方位及加油島方
    向都不清楚，經法官及上訴人代理人提示告知後才知方位，
    又本件車禍係98年4 月17日發生，證人乙○○至98年5 月4
    日做筆錄當天才與1555-MH 號車主林育竹聯絡，之前均未與
    本件車禍之關係人有任何聯絡，亦即經17日之間證人乙○○
    均未接觸到本件車禍有關事件，經過17日後製作警詢筆錄，
    其非車上人員，竟能了解整個車禍細枝末節，甚至SP-9555
    自小客車停頓一下但仍繼續往前行駛其也能知道，目不轉睛
    全程注視整個過程，難道證人乙○○不用上班，不用注意加
    油站之事務嗎？
  ２被上訴人所有車號8095-PU 之自用小客車，於本件車禍事故
    發生時是停在路口十公尺以內，根據事故現場照片來看，該
    車距離路口只有一個騎樓的距離，一個騎樓不到十公尺寬，
    依道路交通安全規則第111 條第1 項第2 款之規定，被上訴
    人將該車停在路口十公尺以內致被撞，被上訴人與有過失。
二、被上訴人方面：
  (一)聲明：
  １上訴駁回。
  ２訴訟費用由上訴人負擔。
  (二)陳述：除與原判決記載者相同，茲予引用外，補稱：
  １我的車是停在路旁被撞，我聽到撞擊聲才出去看。就我所知
    ，是因為上訴人的車闖紅燈撞到陳柏任的車，陳柏任的車再
    撞到我的車。我和陳柏任與證人乙○○均不認識，事發後陳
    柏任經多方努力才找到證人乙○○來作證，我們和證人乙○
    ○沒有什麼特別的關係，證人乙○○不會刻意作對我們有利
    的陳述。
  ２我的車於本件車禍事故發生時停在南興街，是手機特約店側
    門的柱子旁，手機店的正門口是在中山路上。事故當時路口
    那裡沒有劃紅線，現在則路口十公尺以內都已經劃上紅線。
    我的車當時停放的位置是在柱子旁，現在紅線是劃到柱子的
    地方而已，可知當時我的車是停在路口十公尺以外的地方。
三、本院的判斷：
  (一)按判決書內應記載之事實，得引用第一審判決。又判決書內
    應記載之理由，如第二審關於攻擊或防禦方法之意見及法律
    上之意見與第一審判決相同者，得引用之，修正後之民事訴
    訟法第454 條第1 項前段、第2 項前段分別定有明文。此一
    規定，依同法第436 條之1 第3 項，於簡易程序之第二審亦
    有準用。經查，兩造對於本件車禍發生之時間、地點及相關
    車輛均無爭執，原判決關於此部分之記載，本件均予引用。
    而原判決理由欄之記載，與本院後述對於兩造攻擊防禦方法
    之意見及法律上之意見不相牴觸者，均為本院所認同，並予
    引用。
  (二)上訴人雖指摘證人乙○○之證言有錯誤且不實，不足採信，
    然查證人乙○○於本院99年3 月30日之準備程序期日到庭具
    結所為證言，就何車行駛於何路上闖紅燈撞擊何車部分，與
    其於警詢中之證述並無不符或矛盾之處，且證人乙○○與本
    件車禍事故之自用小客車駕駛人或車主並不認識，此為上訴
    人所不爭執，故應無偏袒任何一方之動機，可見證人乙○○
    係因工作地點之加油站在本件車禍事故發生之路口轉角處，
    偶然目擊本件交通事故之發生，雖其於本院證述時對於加油
    站位於該交岔路口的方位及加油島方向無法立刻辨別清楚，
    但這是其個人方向感是否敏銳之問題，不能因此即認其證言
    為不可信。本院認為證人乙○○之證述就何車行駛於何路上
    闖紅燈撞擊何車部分，應屬可信，上訴人此部分之指摘，為
    無足取。原審認定上訴人違規闖紅燈致撞擊陳柏任所駕駛之
    自用小客車，對該二車相撞部分（不包括撞擊被上訴人所有
    車輛部分，詳後述）應負擔全部肇事責任，於法並無不合。
  (三)關於上訴人主張被上訴人將其所有車輛停放在路口十公尺以
    內，有違道路交通安全規則第111 條第1 項第2 款之規定，
    致其所有車輛被撞擊，被上訴人與有過失部分，經查：
  １按汽車臨時停車時，交岔路口、公共汽車招呼站十公尺內、
    消防栓、消防車出入口五公尺內不得臨時停車，道路交通安
    全規則第111 條第1 項第2 款定有明文。依本件車禍之道路
    交通事故現場圖繪示，被上訴人所有車輛停放處距離中山路
    口僅占圖上二方格多一點之距離，而依該道路交通事故現場
    圖之比例尺，一方格為一公尺多至二公尺之距離，縱以每格
    二公尺計算，被上訴人所有車輛被撞擊時停放處距離中山路
    口亦僅為四公尺左右。再由卷附之現場照片以觀，被上訴人
    停車之車頭部位大約相當於靠中山路之騎樓邊緣，而一般騎
    樓之寬度約在3.5 公尺左右，該照片顯示被上訴人停車之位
    置大致與道路交通事故現場圖所繪示者相符。又據證人乙○
    ○於本院證稱，被上訴人所有車輛於本件事故發生時停在路
    口十公尺以內，足認被上訴人所有車輛被撞擊時停放之位置
    確實是在交岔路口十公尺內。
  ２被上訴人違反道路交通安全規則第111 條第1 項第2 款之規
    定，將車輛停放在交岔路口十公尺內而被撞擊，其違規停車
    之行為與該事故之發生顯有相當因果關係。本院認為被上訴
    人對於其所有車輛被撞擊之事故，應負擔之過失責任比例為
    十分之三，上訴人應負擔十分之七，較為合理。
  (四)按「損害之發生或擴大．被害人與有過失者，法院得減輕賠
    償金額，或免除之。」民法第217 條第1 項定有明文。本件
    兩造間應負擔之過失責任比例既經認定，則被上訴人所受損
    害，亦以由兩造按上開過失責任比例負擔為合理，故被上訴
    人可向上訴人請求賠償之金額應乘以十分之七，依此比例計
    算之結果，被上訴人得請求損害賠償之金額應為91,000元，
    【計算式：130,000 ×7/10＝91,000】，超過部分則應駁回
    。原審未對被上訴人違反道路交通安全規則第111 條第1項
    第2 款之規定，將車輛停放在交岔路口十公尺內而被撞擊之
    事故，應負擔之過失責任比例予以審酌，而命上訴人負擔全
    部修復費用，稍嫌疏略。上訴意旨指摘原審判決不當，求予
    廢棄改判，就所命上訴人賠償之金額超過91,000元部分，為
    有理由，爰將第一審判決所命給付超過91,000元及其利息部
    分與該部分訴訟費用之裁判並假執行之宣告，予以廢棄，改
    判駁回被上訴人該部分之請求。至於第一審判決所命給付未
    超過91,000元及其利息部分，經核則無不合，該部分之上訴
    為無理由，應予駁回。
四、據上論結，本件上訴為一部有理由，一部無理由，依民事訴
    訟法第436 條之1 第3 項、第450 條、第449 條第1 項、第
    463條、第79條判決如主文。
中    華    民    國    99    年    5     月     5    日
                  民事第一庭    審判長  紀文勝
                                法  官  蔣得忠
                                法  官  邱瑞裕
以上為正本，係照原本作成
本件不得上訴
中    華    民    國    99    年    5     月     5    日
                                書記官  陳文明

司法院資訊處製作；財團法人民間司法改革基金會備份。
